【裁判字號】    92,上易,18
【裁判日期】    920227
【裁判案由】    傷害
【裁判全文】
臺灣高等法院刑事判決                              九十二年度上易字第一八號
    上  訴  人  臺灣板橋地方法院檢察署檢察官
    被      告  乙○○
右上訴人因被告傷害案件，不服臺灣板橋地方法院九十一年度易字第二四五０號，中
華民國九十一年十一月七日第一審判決（起訴案號：臺灣板橋地方法院檢察署九十一
年度偵字第一四一七八號）提起上訴，本院判決如左：
    主  文
上訴駁回。
    理  由
一、公訴意旨略以：被告乙○○及其配偶邵嘉發（業經原審判處拘役三十日確定）與
    甲○○係鄰居關係，於民國（下同）九十一年五月二十七日上午九時五十分許，
    因邵嘉發所飼養之小狗跑到甲○○位於台北縣新莊市○○街四十七巷十號車庫內
    拉屎，甲○○憤而前往邵嘉發位於台北縣新莊市○○街十五巷十八號工作場所理
    論，邵嘉發竟基於傷害之犯意，持鯉魚鉗一支毆打甲○○頭部、左臂，並以手抓
    、打甲○○臉部，與之有犯意聯絡之乙○○見狀亦上前以腳踢甲○○，致甲○○
    受有左頂頭皮、左頰、右肩、左肩、右上臂多處挫傷瘀腫之傷害，因認被告乙○
    ○涉有刑法第二百七十七條第一項傷害罪嫌云云。
二、公訴人認被告乙○○涉有傷害罪嫌，無非以被告乙○○於警訊中曾自白「我看到
    他們互相拉扯的時候，我就往前想要將他們兩人拉開，因為他們雙方拉扯在一起
    ，我在情急之下，有踢了甲○○一腿」等語，及告訴人甲○○於檢察官偵查中指
    訴「而乙○○用腳跩（應係踹字之誤）我大腿，我就受傷」云云，並有診斷證明
    書一紙附卷可稽可證，為其主要之論據。惟按犯罪事實應依證據認定之，無證據
    不得推定其犯罪事實，刑事訴訟法第一百五十四條定有明文。又，刑法第二百九
    十三條第一項之傷害罪（修正前），以有傷害人之意思並發生傷害之結果者始能
    成立，若加害者以傷害之意思而加暴行，尚未發生傷害之結果，除法律對於此項
    暴行另有處罰之規定者外，自不成立何種罪名，最高法院二十三年上字第七六三
    號著有判例。經查：
  (一)被告乙○○於檢察官偵查、原法院及本院審理中始終未到庭為任何陳述；而告訴
    人甲○○於檢察官偵查中固曾指稱：我跟他們理論，邵嘉發就拿鉗子敲我的頭，
    而乙○○用腳跩我大腿（見偵查卷第十七頁背面）。在原法院調查中又指證：我
    要出來，他（指邵嘉發）硬拉我進去，後來他（指邵嘉發）就拿出魚尾鉗打我，
    他就直接從我的頭上打我，打了一下，後來就用拳頭打我的頭部及臉頰，乙○○
    就從旁邊用腳踹我左大腿內側，只有踹一腳等語（見原審卷第十六頁）。即被告
    乙○○於警訊中亦曾自白「我看到他們互相拉扯的時候，我就往前想要將他們兩
    人拉開，因為他們雙方拉扯在一起，我在情急之下，有踢了甲○○一腿」云云（
    見偵查卷第七頁背面）。然觀諸告訴人提出之診斷證明書，僅敘述告訴人受有左
    頂頭皮、左頰、右肩、左肩、右上臂多處挫傷瘀腫，並未記載告訴人之大腿亦受
    有如何傷害；易言之，被告乙○○於前述時地在情急之下雖曾踹告訴人一腳，但
    並未使告訴人之大腿受有傷害。揆諸前揭最高法院二十三年上字第七六三號判例
    意旨，被告乙○○所為核與刑法所規定傷害罪之構成要件，尚屬有間。
  (二)次按共同正犯以行為人之間有犯意之聯絡，或行為之分擔，為其成立要件。查，
    本案之發生係因告訴人不滿原審另被告邵嘉發對飼養之小狗未妥善管理，在前往
    邵嘉發之工作場所理論時突然發生，已據告訴人迭次陳明在卷；事件既係出於偶
    然，自難認被告乙○○與其配偶邵嘉發能有事前之傷害犯意聯絡。又查，被告乙
    ○○在警訊中已陳明其踢告訴人甲○○一腳之動機係「想要將他們兩人拉開，情
    急之下」所為；其踹告訴人一腳又未使告訴人大腿造成傷害之結果，核與傷害罪
    之構成要件不符，又已如前所述；自亦不得遽認被告乙○○與另被告邵嘉發間，
    對於邵嘉發所為之傷害犯行，有參與行為之分工。
三、此外，復查無其他積極證據足以證明被告乙○○涉有公訴意旨所指之傷害犯行，
    被告乙○○之犯罪尚屬不能證明，原審因之為被告乙○○無罪之諭知，核無不合
    。公訴人之上訴意旨以：當時告訴人係處於弱勢之地位，被告乙○○若要阻止被
    告邵嘉發與告訴人之拉扯，應先拉開被告邵嘉發而阻止之，豈有再踢告訴人一腳
    之理，是被告乙○○應有傷害之犯意；又共同正犯間，非僅就其自己實施之行為
    負其責任，並在犯意聯絡之範圍內，對於其他共同正犯所實施之行為，亦應共同
    負責；本件被告二人間既有犯意聯絡，雖被告乙○○踢告訴人之腳未成傷，被告
    乙○○仍應就被告邵嘉發之傷害行為，共同負責云云，指摘原判決不當，並無理
    由，應予駁回。
四、被告乙○○經合法傳喚，無正當理由未於言詞辯論期日到庭，爰不待其陳述逕行
    判決。
據上論斷，應依刑事訴訟法第三百六十八條、第三百七十一條，判決如主文。
本案經檢察官田炳麟到庭執行職務。
中      華      民      國    九十二    年      二      月    二十七    日
                              臺灣高等法院刑事第十二庭
                                  審判長法  官   劉  景  星
                                        法  官   陳  志  洋
                                        法  官   陳  博  志
右正本證明與原本無異。
不得上訴。
                                        書記官   陳  嘉  文
中      華      民      國    九十二    年    三        月      三      日


司法院資訊處製作；財團法人民間司法改革基金會備份。
